【裁判字號】    95,訴,516
【裁判日期】    950929
【裁判案由】    違反毒品危害防制條例
【裁判全文】
臺灣嘉義地方法院刑事判決               95年度訴字第516號
公  訴  人  臺灣嘉義地方法院檢察署檢察官
被      告  甲○○
上列被告因違反毒品危害防制條例案件，經檢察官提起公訴（95
年度毒偵字第764號），由本院合議庭裁定由受命法官獨任行簡
式審判程序審理後，判決如下：
    主  文
甲○○連續施用第一級毒品，累犯，處有期徒刑捌月；又連續施
用第二級毒品，累犯，處有期徒刑伍月。應執行有期徒刑壹年。
    事  實
一、甲○○前於民國89年間因施用毒品案件，經本院以89年度毒
    聲字第1151號裁定令入戒治處所施以強制戒治1年，於90年7
    月17日戒治期滿。又於93年間，因施用毒品案件，經本院於
    93年4月26日以93年訴字第128號判處有期徒刑10月，於95
    年3月6日縮短刑期執行完畢出監。詎甲○○復萌生施用第一
    級毒品、第二級毒品之概括犯意，於95年4月底某日及同年5
    月5日，在嘉義縣竹崎鄉灣橋村29鄰崎腳287號住處，分別以
    針筒注射之方式施用第一級毒品海洛因2次，及以玻璃球燒
    烤之方式施用第2級毒品甲基安非他命2次。嗣於95年5月7日
    ，為警發現其右手臂有注射毒品之針孔，而同意警方採尿送
    驗，結果呈嗎啡（海洛因在人體內代謝為嗎啡）及甲基安非
    他命陽性反應，始查悉全情。
二、案經嘉義縣警察局竹崎分局報請臺灣嘉義地方法院檢察署檢
    察官偵查起訴。
    理  由
一、按除被告所犯為死刑、無期徒刑、最輕本刑為3年以上有期
    徒刑之罪或高等法院管轄第一審案件者外，於法院行準備程
    序進行中，被告先就被訴事實為有罪之陳述時，審判長得告
    知被告簡式審判程序之旨，並聽取當事人、代理人、辯護人
    及輔佐人之意見後，裁定進行簡式審判程序；且受命法官行
    準備程序，與法院或審判長有同一之權限；又簡式審判程序
    之證據調查，不受刑事訴訟法第159條第1項、第161條之2、
    第161條之3、第163條之1及第164條至第170條規定之限制，
    刑事訴訟法第273條之1第1項、第279條第2項前段、第273條
    之2分別定有明文。查本案被告甲○○所犯為死刑、無期徒
    刑、最輕本刑為3年以上有期徒刑以外之罪，且非高等法院
    管轄第一審之案件，經本院合議庭裁定由受命法官行準備程
    序時，被告就被訴事實為有罪之陳述後，復經本院合議庭裁
    定由受命法官獨任行簡式審判程序，是其證據之調查，自不
    受刑事訴訟法第159條第1項、第161條之2、第161條之3、第
    163條之1及第164條至第170條規定之限制，合先敘明。
二、被告甲○○對其於前揭時、地，連續施用第一級毒品海洛因
    及第二級毒品甲基安非他命各2次之事實，業據其於本院審
    理時自承不諱，且被告於95年5月7日為警查獲後，經警對之
    採集尿液送高雄市立凱旋醫院以「酵素免疫法」及「氣相層
    析質譜法」檢驗結果，呈嗎啡（海洛因於人體會代謝成嗎啡
    ，因此海洛因之施用者，經檢驗其尿液全呈嗎啡反應）及甲
    基安非他命陽性反應等情，此有該院尿液檢驗報告及代號與
    真實姓名對照表各1紙在卷足稽，復有被告手臂上針孔照片2
    張在卷可參（見警卷第5-7頁）。又參以初次吸食煙毒者，
    經人體代謝作用於8小時內，約有百分之80之量排出，24小
    時後，約有百分之90排出，72小時後仍有微量排出，依個人
    體質不同排出時間亦有差異，尤其成癮者其於吸食後120小
    時內所採尿液，配合具公信力之儀器，仍可驗出等情，有憲
    兵司令部80年3月25日80年鑑驗字第0999號函可參；可知若
    被告尿液中驗得嗎啡及甲基安非他命陽性反應，應認其於採
    尿前回溯72小時內之某時，有施用海洛因及甲基安非他命。
    準此，足認被告自白施用第一級毒品海洛因及第二級毒品甲
    基安非他命之犯行，核與事實相符，應堪採信。
三、又查，被告甲○○於89年間因施用毒品案件，經本院以89
    年度毒聲字第1151號裁定令入戒治處所施以強制戒治1年，
    於90年7月17日戒治期滿等情，有臺灣嘉義地方法院檢察署
    刑案資料查註紀錄表、臺灣高等法院被告前案紀錄表等在卷
    可參，則被告於強制戒治執行完畢釋放後，5年內再犯毒品
    危害防制條例第10條之罪，應依法論科。
四、按行為後法律有變更者，適用行為時之法律，但行為後之法
    律有利於行為人者，適用最有利於行為人之法律，刑法第2
    條第1項定有明文。(1)本件被告前受有期徒刑之執行完畢，5
    年內「故意」再犯本件有期徒刑以上之罪，則依95 年7月1
    日修正施行前後刑法第47條新舊法規定，均符合累犯之要件
    ，刑罰權規範狀態並無利或不利之變更，不生新舊法比較問
    題，自應適用現行刑法第47條第1項規定，論以累犯。(2)再
    被告行為後，若干法律已有變更，本件所涉修正前後法律比
    較及適用之情形，詳如附表所示；綜合上述及附表之比較，
    修正後之規定並非較有利於被告，依修正後刑法第2條第1項
    前段規定，適用舊法。
五、查海洛因、甲基安非他命分別為毒品危害防制條例所謂之第
    一、二級毒品，觀諸該條例第2條第2項第1、2款之規定甚明
    ，是核被告甲○○所為係犯毒品危害防制條例第10條第1項
    之施用第一級毒品罪及同條第2項之施用第二級毒品罪。其
    施用第一、二級毒品前持有毒品之低度行為，均為其施用毒
    品之高度行為所吸收，不另論罪。被告2次施用第一級毒品
    海洛因、第二級毒品甲基安非他命之犯行，時間緊接，方法
    相同，所犯又係構成要件相同之罪名，顯均係基於概括之犯
    意反覆為之，應依修正前刑法第56條連續犯之規定以一罪論
    ，並加重其刑。又其所犯上開2罪間，犯意各別，罪名不同
    ，應分論併罰之。被告前於93年間，因施用毒品案件，經本
    院於93年4月26日以93年訴字第128號判處有期徒刑10月，於
    95年3月6日縮短刑期執行完畢等情，有臺灣高等法院被告前
    案紀錄表及臺灣嘉義地方法院檢察署刑案資料查註紀錄表附
    卷可憑，其於有期徒刑執行完畢後5年以內再故意犯本件有
    期徒刑以上之罪，為累犯，應依刑法第47條第1項之規定，
    遞加重其刑。爰審酌被告不思其正值盛年，堪為社會大用之
    際，卻長期耽溺於戕身之物，且前已有施用毒品之紀錄，並
    經強制戒治後，竟又再度施用，顯見其意志不堅，仍未戒絕
    ，自我把持、控制之能力顯然不佳，毫無悔改之意，又施用
    足以導致精神障礙、性格異常，甚至造成生命危險之毒品，
    戕害一己之身體健康，及其犯罪之動機、目的、手段、坦承
    犯罪之犯後態度尚稱良好等一切情狀，量處如主文所示之刑
    ，並定其應執行之刑，以資懲儆。
據上論斷，應依刑事訴訟法第273條之1第1項、第299條第1項前
段，毒品危害防制條例第10條第1項、第2項、第23條第2項，刑
法第2條第1項、第11條、第56條（修正前）、第47條第1項、第
51 條第5款（修正前），判決如主文。
本案經檢察官陳慧玲到庭執行職務。
中    華    民    國    95    年    9     月    29    日
                  刑事第五庭    法  官  洪嘉蘭
以上正本證明與原本無異。
如不服本判決，應於判決送達後10日內，向本院提出上訴狀。
中    華    民    國    95    年    9     月    29    日
                                書記官  吳明蓉
附錄本案論罪科刑法條全文：
毒品危害防制條例第10條：
施用第一級毒品者，處6月以上5年以下有期徒刑。
施用第二級毒品者，處3年以下有期徒刑。
附表：刑法修正施行後新舊法之比較適用
┌──┬──┬───────────┬──┬────────────┐
│編號│條號│新法                  │比較│理由                    │
│    │    ├───────────┤    │                        │
│    │    │舊法                  │結果│                        │
├──┼──┼───────────┼──┼────────────┤
│1   │51  │新條文                │    │新法第五十一條第五款提  │
│    │  │宣告多數有期徒刑者，於│    │高多數有期徒刑合併應執  │
│    │    │各刑中之最長期以上，各│    │行之刑不得逾三十年，新  │
│    │    │刑合併之刑期以下，定其│    │法施行後，因新法修正後  │
│    │    │刑期。但不得逾三十年。│    │提高合併應執行之最高度  │
│    │    ├───────────┼──┤刑期，較舊法規定，對行  │
│    │    │舊條文                │ˇ  │為人更為不利，雖非關於  │
│    │    │宣告多數有期徒刑者，於│    │罪刑之變更，惟定執行刑  │
│    │    │各刑中之最長期以上，各│    │為科刑事項，影響及行為  │
│    │    │刑合併之刑期以下，定其│    │人刑罰之法律效果，屬刑  │
│    │    │刑期。但不得逾二十年。│    │法第二條第一項之法律變  │
│    │    │                      │    │更，新法第五十一條第五  │
│    │    │                      │    │款對行為人不利，應依新  │
│    │    │                      │    │法第二條第一項，適用最  │
│    │    │                      │    │有利於行為人之法律，即  │
│    │    │                      │    │行為時之舊法；裁判確定  │
│    │    │                      │    │前犯數罪，其中一罪在新  │
│    │    │                      │    │法施行前者，亦同（最高  │
│    │    │                      │    │法院決議第五點(一)，高院  │
│    │    │                      │    │座談會決議第二之八則）  │
│    │    │                      │    │                        │
├──┼──┼───────────┼──┼────────────┤
│2   │56  │新條文                │    │刑法修正之後，原屬連續  │
│    │    │刪除                  │    │犯之數個犯罪行為，依新  │
│    │    │                      │    │法應數罪併罰，比較修正  │
│    │    │                      │    │前之規定，可依裁判上一  │
│    │    │                      │    │罪論處，顯然罪刑之處罰  │
│    │    ├───────────┼──┤內容發生變動，解釋上對  │
│    │    │舊條文                │ˇ  │於刑法第二條第一項之解  │
│    │    │連續數行為而犯同一之罪│    │釋，應包括各種影響罪刑  │
│    │    │名者，以一罪論。但得加│    │加重之規定，按刑法第二  │
│    │    │重其刑至二分之一。    │    │條之法律，係指刑罰所依  │
│    │    │                      │    │存的整體法律狀態，故法  │
│    │    │                      │    │律有變更應指足以影響行  │
│    │    │                      │    │為的可罰性與法律效果的  │
│    │    │                      │    │法令，因修正而有所變更  │
│    │    │                      │    │而言，此部份修正自屬法  │
│    │    │                      │    │律變更，應為新舊法之比  │
│    │    │                      │    │較，經新舊法比較之結果  │
│    │    │                      │    │，以舊法較有利於行為人  │
│    │    │                      │    │，應依舊刑法第五十六條  │
│    │    │                      │    │規定論以一罪，並加重其  │
│    │    │                      │    │刑（最高法院決議第五點  │
│    │    │                      │    │(四)，高院座談會決議第十  │
│    │    │                      │    │四則）                  │
│    │    │                      │    │                        │
└──┴──┴───────────┴──┴────────────┘


司法院資訊處製作；財團法人民間司法改革基金會備份。
